臺灣臺北地方法院刑事判決　　　　　　 93年度交易字第337號
公　訴　人　臺灣臺北地方法院檢察署檢察官
被　　　告　甲○○
輔　佐　人　乙○○
上列被告因過失致死案件，經檢察官提起公訴（92年度偵字第24
348號），本院判決如下：
    主  文
甲○○過失致人於死，處有期徒刑陸月，如易科罰金，以參佰元
折算壹日。緩刑參年。
    事  實
一、甲○○於民國九十二年十一月二十日晚間九時四十分許，騎
    乘車牌號碼GIP- 346號重型機車，沿臺北市○○路○段南側
    慢側車道由西往東方向行駛，於行經國家音樂廳附近路段時
    ，原應注意汽車行駛時，駕駛人應注意車前狀況，並隨時採
    取必要之安全措施，而依當時為晴天之夜晚，夜間有照明，
    該路段係屬直路，路面鋪裝柏油，乾燥無缺陷，亦無障礙物
    ，惟因路樹遮蔽路燈，視距因昏暗而略有不良，又甲○○當
    時精神狀況良好，並無不能注意之情況，卻於經過該路段時
    ，疏未減速慢行，仍逕以該路段最高時速四十公里之速度行
    駛，適有剛自國家音樂廳參加音樂會後欲返家之行人廖興彰
    ，亦疏未注意行人在設有劃分島或護欄之路段，不得穿越道
    路之規定，因不明原因自該路段右側人行道上向左走入慢車
    道中央，甲○○因閃避不及，撞擊廖興彰之左前側身體，廖
    興彰因而受傷倒地，經送國立臺灣大學附設醫院（下稱臺大
    醫院）救治，仍因前揭車禍所造成之多重創傷併發多重器官
    衰竭，於九十二年十一月三十日晚上九時五十五分不治死亡
    。甲○○於肇事後，委由事後到場之同學蔡雨均向警察機關
    報案，自首並接受裁判。
二、案經被害人之子丙○○訴由臺北市政府警察局中正一分局報
    告臺灣臺北地方法院檢察署檢察官偵查起訴。
    理  由
一、上開犯罪事實，業據被告甲○○於本院訊問時坦承：伊於前
    揭時、地騎乘車號GIP- 346號重型機車經過肇事地點時，見
    該處路面昏暗而疏未減速，以致見被害人廖興彰於路中時已
    來不及反應，並撞及被害人，被害人於送醫後仍不治死亡等
    情不諱，而與告訴人丙○○所述：被害人廖興彰應係遭被告
    車輛撞擊，送醫後仍因多重創傷併發多重器官衰竭而死亡；
    證人蔡雨均、謝靜怡所證：其二人於案發後約三至五分鐘路
    經肇事地點時，看到被害人趴在地上，被告則在旁邊，被害
    人係躺在慢車道的中間靠右邊，經被告告知其撞傷被害人，
    蔡雨均立即跑到音樂廳找警察報案，過五分鐘即有救護車和
    警察來處理之情節相符，並有臺北市○○○○○道路交通事
    故現場圖、道路交通事故調查報告表(一)、(二)、交通事故談話
    紀錄表、臺北市政府消防局救護紀錄表各一份及現場照片四
    張附卷可稽。而被害人廖興彰確因本件車禍受傷送醫救治，
    仍於案發後九十二年十一月三十日晚間九時五十五分因多重
    創傷併發多重器官衰竭死亡一節，亦有臺大醫院急診病歷、
    急診專用護理紀錄、住院病歷、診斷證明書各一份在卷可參
    ，並經臺灣臺北地方法院檢察署檢察官督同檢驗員到場相驗
    屬實，亦有該署相驗屍體證明書、驗斷書各一份及相驗照片
    三十五張可資為證，堪認被告自白係與事實相符。
二、至告訴人丙○○雖質疑被害人廖興彰遭撞擊之位置，並陳稱
    ：依據伊父廖興彰多年習慣，均係於音樂會後在該路段路邊
    招計程車後返家，並無理由穿越慢車道至道路中央，亦無證
    據證明係在步行中遭撞，又依據臺大醫院醫生告知伊父之死
    因，主要係因後腹腔出血所造成，伊父於案發當時似非身體
    左側遭撞擊，且伊父於案發後，頭頂有傷痕，依據當日報案
    之國家音樂廳駐衛警劉吉祥所告知，伊父當時身體係倒在人
    行道旁，與人行道約相距有一輛機車可通過之距離，且頭朝
    分隔島柵欄，腳朝人行道，而被告係右側臉頰受傷，其車輛
    依道路交通事故補充資料表之記載，係「前車身碰撞欄杆破
    裂，左把手及後視鏡倒地刮痕」，除被告無法合理交待為何
    機車左倒卻右臉受傷，以及機車前車身碰撞欄杆後，如何在
    距欄杆一點七公尺遠處造成刮痕外，經計算刮地痕及車身長
    度後之結果，亦可證伊父應係於人行道旁二公尺內等計程車
    時遭被告撞擊，被告向右摔出，右臉撞人行道紅磚後受傷，
    伊父遭機車拖拉、推撞，身體多處擦傷，機車失控移位，並
    在慢車道中線向左倒下，並由後視鏡及左把手在距安全島一
    點七公尺附近，向偏向安全島處造成十點八公尺之刮地痕，
    是伊父並非於路中遭撞，過失並不重大云云。然查：
  (一)被告甲○○於案發當日晚間自補習班下課後，騎乘機車行經
    本件肇事地點時，見被害人廖興彰突然由左向右步行至肇事
    地點之慢車道中央，在向左閃躲後，仍因煞車及反應不及，
    機車之前方撞擊被害人身體左前側，被告向左跌倒後，右臉
    遭安全帽刮傷，左側手、腳擦傷，而被害人當時係倒臥於慢
    車道中間左右，頭朝人行道站牌處呈側趴之姿勢，之後與其
    在同一補習班下課之同學蔡雨均、謝靜怡一起騎乘機車經過
    ，則替其通知警察及叫救護車等情，業據被告於警詢及歷次
    偵、審中供述明確，而被害人遭撞傷後所倒臥之地點和姿勢
    ，以及事後之處理，亦據證人蔡雨均證稱：「當時謝靜怡騎
    機車載我，經過肇事地點，大約在事情發生後三到五分鐘，
    經過時我看到一位老先生趴在地上，也看到我同學甲○○在
    旁邊。老先生是躺在慢車道的中間靠右邊，後來我們就停下
    來問我同學甲○○發生何事，他說撞到一位老人家，看她有
    哭，我就跑到音樂廳去找警察，後來警察去報案，之後約五
    分鐘就有救護車和警察來處理，後來我和謝靜怡有何甲○○
    及被害人之家屬到台大醫院。」等語，核與證人謝靜怡所證
    ：「我看到的情形和蔡雨均所述相同，當時我以為甲○○在
    旁邊幫忙打電話，後來我們就把機車停在旁邊，去問被告甲
    ○○才了解發生車禍之經過，當時我看到老先生是趴在慢車
    道中間靠右一點之位置。」等語均相符合。而告訴人雖陳稱
    ：被告與證人蔡雨均、謝靜怡所證被害人受傷倒臥之地點，
    與當時國家音樂廳之駐衛警劉吉祥所述係倒臥靠近人行道三
    分之一處，且頭朝分隔島柵欄處，腳朝人行道不符，應不可
    信云云，然證人劉吉祥未據傳喚，告訴人所述均屬傳聞，是
    否可採，即堪存疑，且證人蔡雨均、謝靜怡所證均與被告所
    述相符外，其二人雖均為被告之補習班同學，然被告已坦承
    騎車撞傷被害人，被害人亦因此傷重不治死亡之事，證人蔡
    雨均、謝靜怡並無出言袒護之必要；另依證人蔡雨均及謝靜
    怡所證，其二人係先於國家音樂廳駐衛警到場時即已目擊現
    場，則縱證人劉吉祥告知告訴人關於被害人倒臥之位置係屬
    實在，亦有可能係遭移動後之位置，而非原本倒臥之地點，
    故亦不足採；又所謂被害人倒臥於「慢車道中央左右」、「
    慢車道中央偏右」及「距人行道之三分之一處」，其形容雖
    有不同，然均係表示被害人當時倒臥之地點，以慢車道中線
    為基準，應係在道路中線與人行道間，靠近道路中線之處，
    所以相互間並無杆格之處，且被告及證人於遭遇現場情形後
    ，依其當時的精神狀況、對於事實之解讀、記憶和描述方式
    之不同，其供述及證詞縱有差異，亦不得據以認定有所不實
    ，是被害人於案發後應係倒臥於慢車道中間偏右之位置，應
    無可疑。
  (二)且被害人因本件車禍受傷經送臺大醫院救治後，因多重創傷
    併發多重器官衰竭而死亡；經臺灣臺北地方法院檢察署檢察
    官率檢驗原相驗之結果，被害人頂骨呈多處縫合痕、右額、
    右臉頰呈結痂痕、右眼眶旁呈結痂痕、前腹呈一約三十公分
    手術縫合痕、腹腫大、傷口紅腫、腹部部分皮膚呈水泡狀、
    腹股溝呈腫大泛紅長水泡、右前臂呈瘀青、右手掌呈二處結
    痂痕、右膝呈結痂及泛黃瘀青、右腳指呈結痂痕、左手上臂
    、前臂呈瘀青、左手掌背呈結痂、左大腿呈痂痕、左膝呈結
    痂痕、左腳指呈結痂痕、陰囊水腫、表皮長水泡部分破皮狀
    、背部無明顯外傷，而臺大醫院病歷記載，被害人有顱內出
    血、腹腔內有血腫、恥骨骨折等傷害，死因亦同於臺大醫院
    之認定一情，分別有臺大醫院診斷證明書、急診病歷、急診
    專用護理紀錄、住院病歷、臺灣臺北地方法院檢察署驗斷書
    、相驗屍體證明書及相驗屍體照片附卷可稽。告訴人雖指稱
    ：據臺大醫院醫生告知，伊父主要係因後腹腔出血而死亡，
    且伊父頭頂部上有傷痕，不可能是身體左前側遭受撞擊云云
    。惟從前揭證據觀之，被害人當時雖有腹腔血腫之傷害，但
    並無任何證據證明後腹腔出血為被害人死亡之主因，而告訴
    人所述亦屬傳聞，本院無足憑採，且由地檢署之驗斷書中所
    記載被害人皮膚結痂及瘀青之部位，可知被害人所受之擦傷
    及瘀傷，多集中於右側頭、臉部、肢體，以及左大腿處，後
    背部則無任何明顯外傷；復觀諸卷內被害人於案發當日所著
    服裝之照片，其黑色外套及藍格襯衫均未發現任何明顯刮痕
    ，惟卡其色長褲之左褲管中靠近外側褲縫處有明顯的黑色大
    型圓形擦痕；再衡諸一般機車均高約一百公分左右，則顯見
    本件被害人應係左腳小腿外側及左大腿、左腰略靠外側部分
    分遭被告機車之輪胎及右把手、右後照鏡撞擊後，因遭機車
    向前衝撞之力量而向右趴倒在地，又因遭撞擊大腿、腰部內
    側後頭部撞及地面，故受有有恥骨骨折、腹腔出血，左大腿
    、頭、臉部右側、頭頂及四肢擦傷瘀青，及顱內出血等傷害
    ，而與被告所稱：其當時係直行於慢車道上，車輛撞擊被害
    人左前側身體後其向左倒地，其後來看到被害人時，被害人
    係頭部朝右側人行道上站牌方向側趴於慢車道上之供詞，並
    無不合之處。至被告於車禍後右側臉部雖有受傷，惟係因倒
    地後遭安全帽所刮傷一節，業經被告供述甚明，並無違背常
    情之處，況以其左側肢體亦因本件車禍受有擦傷，更可證於
    車禍當時其係向左側倒地受傷無誤。而告訴人稱被害人頭部
    和四肢多處擦撞傷，並非一撞倒地所造成，而係遭機車推撞
    、拖曳云云，除與被害人當日所穿衣物並無何明顯擦、刮痕
    跡，及被害人身上並無大片因遭拖曳、推撞所造成之擦傷及
    結痂情況不符外，亦未交待合理之撞擊方向及位置，是告訴
    人前揭所述，顯係臆測之詞，實無可採。
  (三)再依當時到場處理之臺北市政府警察局中正一分局警員所製
    作之道路交通事故補充資料表及所繪製之道路交通事故現場
    圖，被告機車之左把手及後視鏡有倒地刮痕，肇事地點於車
    禍發生後，該慢車道距國家音樂廳停車場入口東側十四點六
    公尺處，從距左側分隔島一點七公尺之位置向左綿延至距分
    隔島約一點三公尺處，長約十點八公尺，而以告訴人自稱該
    慢車道寬約五至六公尺，再加上車輛之高度約一百公分即一
    公尺左右，可知被告機車係於距國家音樂廳停車場入口東側
    十四點六公尺處，距左側分隔島約二點七公尺處倒地，即與
    被告所辯係於慢車道中央撞擊被害人後倒地之事實相同；而
    被告當時係直行於慢車道中央撞擊被害人左前側，前已敘明
    ，則依被告當時車輛向前之衝力，再加上車輛右前側撞擊被
    害人身體所產生向左之反作用力，被告向左倒地，而機車於
    倒地後，左把手及後視鏡向左前側刮地滑行，亦與常情相符
    。至於前揭道路交通事故補充資料表中，就被告車輛損壞部
    位及詳細情形，雖有記載：「前車身碰撞欄杆破裂」等語，
    惟此部分記載除與被告所供車禍碰撞情形，及與留置於現場
    之刮地痕無法吻合外，且觀諸車禍後之現場照片，分隔島上
    之欄杆並無受損痕跡，被告車輛係受有左側把手、後視鏡有
    刮痕，把手旁之大燈碎裂之損壞，應均係倒地摩擦後所造成
    ，則前揭「前車身碰撞欄杆破裂」之記載，應係當時處理車
    禍之警員所誤載所致，與本件無關。是告訴人指述稱：被害
    人係於距人行道二公尺內（即距分隔島四公尺外）遭被告撞
    擊，之後機車失控移位，才至慢車道中線向左倒下，造成刮
    地痕云云，亦屬無據。
  (四)另告訴人雖指述稱：被害人當日係至國家音樂廳參加音樂會
    後返家，依習慣均會在案發現場人行道上招計程車，並無走
    下慢車道之理由，且被害人有疝氣之病史，行走不方便，縱
    有走下慢車道招計程車之情形，應僅係站立於人行道旁，亦
    不可能如被告所述係突然穿越慢車道，且亦無任何跡證證明
    被害人當時係在步行中云云。然被害人當時係突然從人行道
    欲穿越慢車道一節，已據被告於歷次警詢及偵、審中供述綦
    詳，並無前後不一致之情形；且依據案發當時在現場之被告
    之供述、證人蔡雨均及謝靜怡之證詞，被告和被害人受傷情
    形，被告車輛損毀情況及道路上之刮地痕，可知被害人當時
    卻係站立於慢車道中央遭被告車輛撞擊一情，前已詳述，則
    被害人實無在慢車道中央招計程車或站立於該處不動之理由
    ，而應在行進中遭被告撞擊。縱被害人確如告訴人所稱，因
    有疝氣病史無法快步行走，不可能有突然穿越馬路，且被害
    人依習慣是搭計程車返家，亦無須穿越該慢車道至道路另一
    頭搭公車，更況該慢車道之左側有分隔島及柵欄，亦非被害
    人所得跨越之情形均屬實在；惟以該路段路燈因遭路樹遮蔽
    較為昏暗，業據告訴人於偵查中陳稱：「現場我去看，是比
    較暗，但台北市有很多處都是如此路段的亮度」等語，而予
    認同，並有該路段之現場照片在卷可參，以被害人當時係穿
    著黑色外套在慢車道上，就算行動速度甚慢，惟就被告當時
    車輛係在行進中，又係在撞擊被害人一、二公尺前才看見被
    害人，事出突然，其認為被害人是突然穿越慢車道，亦無可
    疑之處；另以被害人縱有於音樂會後乘坐計程車返家之習慣
    ，且無法跨越該慢車道左側之分隔島及柵欄，然亦不代表其
    當日不會因其他理由不循往常習慣而為，而其原因雖已隨被
    害人受傷死亡而不得而知，惟其於案發當時係於慢車道上行
    走時遭被告撞擊，已有各項證據可資認定，告訴人前揭所述
    ，亦不可採。
  (五)至於告訴人質疑以當時留下的刮地痕觀之，被告當時應尚有
    超速，否則以被害人行動緩慢，當地夜間有路燈，不可能無
    法將車輛煞停云云。惟前揭超速之事實，已為被告所否認，
    而當地確有路樹遮蔽路燈，較為昏暗之情形，亦為告訴人於
    檢察官偵查時所認同，再輔以被害人當時係身穿黑色外套，
    被告確有可能在未超速之情形下，因未注意而撞擊。且被告
    車輛於肇事倒地後雖於慢車道上留下長達十點八公分之刮地
    痕，惟其所留刮地痕之長度，係牽涉被告車輛之速度、衝撞
    被害人之角度、輪胎、機車把手、後視鏡及柏油之摩擦係數
    、地面濕度等各種變數，並無法遽以該車所留長達十點八公
    尺之刮地痕，即認被告當時有超速行駛，且卷內亦無其他證
    據可資佐證，告訴人前揭所指，亦屬無據。
二、按汽車行駛時，駕駛人應注意車前狀況，並隨時採取必要之
    安全措施；又在設有劃分島或護欄之路段，行人不得穿越道
    路，道路交通安全規則第九十四條第三項、第一百三十四條
    第二款分別定有明文。被告騎乘機車、被害人穿越道路自應
    注意遵守前揭規定。而依案發當時為晴天之夜晚，夜間有照
    明，該路段係屬直路，路面鋪裝柏油，乾燥無缺陷，亦無障
    礙物，惟因路樹遮蔽路燈，視距因昏暗而略有不良，又甲○
    ○當時精神狀況良好，並無不能注意之情況，卻於經過該路
    段時，疏未減速慢行，仍逕以該路段最高時速四十公里之速
    度行駛而肇事，與同樣疏未注意不得穿越設有劃分島或護欄
    之路段規定之行人廖興彰間，就本件車禍之發生均有過失，
    至為明確。且本件車禍案件經送臺北市車輛行車事故鑑定覆
    議委員會之結果，係認：「一、廖興彰（行人）：在禁止穿
    越路段穿越道路為肇事主因。二、甲○○駕駛GIP-346號重
    機車：涉嫌未注意車前狀況為肇事次因。」一節，亦有卷附
    該鑑定委員會九十三年七月十九日第六二八０號鑑定意見書
    一份可按。告訴人空言指稱該鑑定報告係未審酌被害人受傷
    情形草率所為云云，並不可採，是本件被告前揭過失與被害
    人遭撞擊後送醫不治死亡之結果間，有相當因果關係，自應
    負過失責任。本件事證明確，被告犯行堪以認定，應予依法
    論科。
三、核被告甲○○所為，係犯刑法第二百七十六條第一項之過失
    致死罪。被告於肇事後，委由事後到場之同學蔡雨均向警察
    機關報案，自首並接受裁判一節，業據證人蔡雨均於檢察官
    偵訊時證述甚詳，並有臺北市政府警察局中正一分局自首情
    況報告表一紙在卷可考，應依刑法第六十二條前段自首之規
    定，減輕其刑。爰審酌被告素行尚可，於案發時年僅二十歲
    ，現仍在學，於案發時已盡力救助被害人，就本件車禍之發
    生過失較輕，且於犯後坦承犯行，並與被害人家屬達成民事
    和解，並得其諒解，態度良好等一切情狀，量處如主文所示
    之刑，並諭知易科罰金之折算標準。末查，被告前未曾受有
    期徒刑以上刑之宣告，有臺灣高等法院被告全國前案紀錄表
    可稽，其因過失而犯罪，且已與被害人家屬達成民事和解賠
    償損害，有臺北市大安區調解委員會調解筆錄一紙在卷足據
    ，經此刑之宣告後，應知警惕而無再犯之虞，本院因認暫不
    執行其刑為當，爰併宣告緩刑三年，用啟自新。
據上論斷，應依刑事訴訟法第二百九十九條第一項前段，刑法第
二百七十六條第一項、第六十二條前段、第四十一條第一項前段
、第七十四條第一款，罰金罰鍰提高標準條例第一條前段、第二
條，判決如主文。
本案經檢察官李建論到庭執行職務。
中　　華　　民　　國　　94　　年　　1 　　月　　20　　日
　　　　　　　　　臺灣臺北地方法院交通法庭
                      審判長法  官  吳孟良
                            法  官  雷淑雯
                            法  官  劉秀君
上正本證明與原本無異。
如不服本判決，應於判決送達後十日內向本院提出上訴狀（應抄
附繕本）。告訴人或被害人如對於本判決不服者，應具備理由請
求檢察官上訴，其上訴期間之計算係以檢察官收受判決正本之日
期為準。
                            書記官  陳靜君
中　　華　　民　　國　　94　　年　　1 　　月　　26　　日
附論罪科刑依據法條：
中華民國刑法第276條
 (過失致死罪)
因過失致人於死者，處二年以下有期徒刑、拘役或二千元以下罰
金。
從事業務之人，因業務上之過失犯前項之罪者，處五年以下有期
徒刑或拘役，得併科3000元以下罰金。
